臺灣高等法院民事判決　　　　　　　　　　96年度再字第11號
再審原告　　乙○○
再審被告　　己○○
　　　　　　戊○○
　　　　　　丁　○
　　　　　　甲○○
　　　　　　丙○○
　　　　　　庚○○
上列當事人間拆屋還地事件，再審原告對於中華民國95年9月26
日本院95年度上更(一)字第43號確定判決提起再審之訴，本院判決
如下：
    主  文
再審之訴駁回。
再審訴訟費用新台幣柒萬玖仟零壹拾柒元由再審原告負擔。
    事實及理由
一、按再審之訴顯無再審理由者，得不經言詞辯論，以判決駁回
    之，民事訴訟法第502條第2項定有明文。
二、再審原告主張：其頃自台北市中山地政事務所領得坐落台北
    市○○區○○段3小段314號土地（下稱系爭土地）之地主即
    再審被告己○○、戊○○及其父謝阿木於民國（下同）78年
    6月30日與19名土地承買人所訂立之土地買賣所有權移轉契
    約書（下稱系爭契約書），由該契約書可證己○○及戊○○
    為系爭土地之出賣人，再審原告由母親代表父親為承買人，
    再審被告甲○○及丙○○之前手亦均為承買人，再審被告丁
    ○及庚○○則不在系爭土地承買人之列。而己○○、戊○○
    既為買賣系爭土地之物權契約當事人，就卷存之不動產預定
    買賣契約書第12條之2所定特約事項自負有履行之義務，是
    本院95年度上更(一)字第43號確定判決（下稱原確定判決）認
    定該不動產預定買賣契約書之立約人係再審原告之父吳錦津
    與第三人林榮顯，該契約效力不及於契約當事人或其後手以
    外之人，即屬錯誤。爰依據民事訴訟法第496條第1項第13款
    規定，提起本件再審之訴，並聲明：(一)原確定判決廢棄。(二)
    再審被告在前訴訟程序第一審之訴駁回。
三、按當事人發現未經斟酌之證物或得使用該證物者，得以再審
    之訴對於確定終局判決聲明不服；但以如經斟酌可受較有利
    益之裁判者為限，民事訴訟法第496條第1項第13款定有明文
    。所謂當事人發現未經斟酌之證物或得使用該證物，係指在
    前訴訟程序不知有該證物，現始知之，或雖知有此證物而不
    能使用，現始得使用者而言（最高法院32年上字第1247號判
    例參照）。經查系爭契約書係己○○、戊○○及謝阿木因出
    賣系爭土地予甲○○等19人（包括再審原告之母江金連在內
    ），為辦理所有權應有部分移轉登記而於78年6月30日所簽
    訂（見本院卷第10至19頁），而再審原告既係系爭契約書實
    際簽約人吳錦津（江金連之夫）之子，又係系爭土地之共有
    人（見原確定判決第2頁理由欄所載），是系爭契約書顯非
    再審原告於前訴訟程序所不知，現始知之，或雖知有此證物
    而不能使用，現始得使用之證物，核與民事訴訟法第496條
    第1項第13款規定不符。又依系爭契約書所載內容，尚不能
    認定林榮顯有受己○○、戊○○及謝阿木委任代為出售系爭
    土地；而己○○、戊○○固係系爭土地之出賣人，惟彼等既
    非再審原告之父吳錦津與林榮顯於78年3月22日所簽訂不動
    產預定買賣契約書之當事人，自無履行上開不動產預定買賣
    契約書之義務。又依再審原告所提出之土地登記簿所示，庚
    ○○固於78年6月30日受戊○○贈與而取得系爭土地所有權
    應有部分，丁○亦於同日受己○○贈與而取得系爭土地所有
    權應有部分（見本院卷第20頁），惟尚不能憑此即足認定庚
    ○○及丁○有同意上開不動產預定買賣契約書第12條之2所
    約定之內容，而認彼等應受該約定之拘束；又己○○及戊○
    ○既無履行上開不動產預定買賣契約書之義務，則庚○○及
    丁○雖分別受戊○○及己○○之贈與而取得系爭土地所有權
    應有部分，亦不因此而負有履行該不動產預定買賣契約書之
    義務。是系爭契約書縱經斟酌，再審原告仍不能受較有利之
    判決，故再審原告據以提起本件再審之訴，為顯無再審理由
    ，爰不經言詞辯論，逕以判決駁回之。
四、據上論結，本件再審之訴為顯無理由，依民事訴訟法第502
    條第2項、第78條，判決如主文。
中　　華　　民　　國　　96　　年　　3　　月　　1 　　日
                    民事第四庭
                        審判長法　官  張劍男
　　　　　　　　　  　　      法　官　丁蓓蓓
　　　　　　　　　　  　      法　官  彭昭芬
正本係照原本作成。
如不服本判決，應於收受送達後20日內向本院提出上訴書狀，其
未表明上訴理由者，應於提出上訴後20日內向本院補提理由書狀
（均須按他造當事人之人數附繕本）上訴時應提出委任律師或具
有律師資格之人之委任狀；委任有律師資格者，另應附具律師資
格證書及釋明委任人與受任人有民事訴訟法第466條之1第1項但
書或第2項（詳附註）所定關係之釋明文書影本。
中　　華　　民　　國　　96　　年　　3 　　月　　3 　　日
                          　　書記官  丁華平
附註：
民事訴訟法第466條之1（第1項、第2項）：
對於第二審判決上訴，上訴人應委任律師為訴訟代理人。但上訴
人或其他法定代理人具有律師資格者，不在此限。
上訴人之配偶、三親等內之血親、二親等內之姻親，或上訴人為
法人、中央或地方機關時，其所屬專任人員具有律師資格並經法
院認為適當者，亦得為第三審訴訟代理人。
